【裁判字號】    90,上易,3905
【裁判日期】    901227
【裁判案由】    侵占
【裁判全文】
臺灣高等法院刑事判決                            九十年度上易字第三九五號
    上  訴  人    臺灣桃園地方法院檢察署檢察官
    上  訴  人
    即  被  告    乙○○
右上訴人等因被告侵占案件，不服臺灣桃園地方法院九十年度易字第六一七號，中華
民國九十年五月三十一日第一審判決（起訴案號：臺灣桃園地方法院檢察署九十年度
偵字第一○六四八號）提起上訴，本院判決如左：
    主  文
上訴駁回。
    事  實
一、乙○○原任職於甲○○○股份有限公司（下稱建明公司）擔任中壢站售票員工作
    ，竟意圖為自己不法所有之概括犯意，自民國（下同）八十八年十一月九日起至
    同年十一月十八日下午兩點為建明公司發現為止，利用其業務上出售車票、收取
    票款之機會，連續將其收取應繳回建明公司而持有之票款，計新台幣（下同）二
    十三萬八千九百七十元及其持有之公司周轉金三千元，合計二十四萬一千九百七
    十元之款項，以變易持有為所有之意思，擅自侵吞入己加以挪用，迄於同年十一
    月十八日下午兩點，因乙○○所收取建明公司前開期間內之票款及公司周轉金，
    均未匯入建明公司指定之誠泰銀行新竹分行帳號000000000000號帳
    戶，且該中壢站前開期間內領取之車票數目與繳回之票款金額不符，為建明公司
    會計查核發現，始知上情。嗣於八十九年三月六日，乙○○在友人劉瓊斌之陪同
    見證下，在台北市○○路五三四號四樓建明公司書立切結書，表示願於八十九年
    四月十日前分期攤還，惟屆期仍未返還，經建明公司以乙○○尚未領取之薪資一
    萬一千七百三十三元予以扣抵後，乙○○尚欠建明公司二十三萬零二百三十七元
    。
二、案經被害人建明公司訴由臺灣桃園地方法院檢察署檢察官偵查起訴。
    理  由
一、訊據上訴人即被告乙○○固坦承有侵占犯行，惟辯稱：公司所計算之餘票與實際
    被告所寄回去之票有落差，認定被告所挪用之金額與票數不符，侵占之金額沒那
    麼多等語。然查，證人即建明公司務經理巫美芬於偵查中證稱：「（侵占金額如
    何計算？）八十八年十一月間發現向中壢站領的票與繳回的票款不符，是十一月
    八日才入四、五日的款，我們的作業本方式是每次領票後在下班前，要作制式的
    表格，必須當日或翌日匯回我公司指定帳戶誠泰銀行中壢分行00000000
    00000（帳戶），我們會計發現款項未進入，從十一月九日始就未入帳，直
    至十一月十八日，總共是二十三萬八千九百七十元」等語，另證人劉瓊斌於警訊
    時亦證實被告所侵占之款項為前開數額，並有應收票款明細表、建明汽車客運領
    用票證清單共十五紙、誠泰銀行帳號000000000000號之存摺存款對
    帳單共十紙、建明公司售票進款日報表共十八紙在偵查卷內足憑，且被告於事發
    後，即立下切結書一份向建明公司坦承，被告對動用票款二十三萬八千九百七十
    元亦於切結書內表明，並無異議，被告所侵占之款項為二十四萬一千九百七十元
    ，應無疑義。況被告於本院訊問時稱：並不知道落差多少，是伊猜的。（見本院
    卷九十年十一月三十日訊問筆錄第三頁）渠既無法說出確實之金額，又無法提出
    任何證據，被告所辯應屬避重就輕之詞不足採信。侵占事證明確，被告犯行堪以
    認定。
二、原審以被告犯刑法第三百三十六條第二項之業務侵占罪，依連續犯之規定論以一
    罪，依修正後刑法第四十一條第一項前段、罰金罰鍰提高標準條例第一條前段、
    第二條之規定及審酌被告犯罪之動機、目的、手段、智識程度、所生危害、侵占
    之數額、未有前科素行尚稱良好及犯罪後尚未償還全部侵占款項等一切情狀，量
    處有期徒刑陸月，並以被告行為後，刑法第四十一條易科罰金之規定，已於九十
    年一月四日修正，並經總統於同年月十日公布，業於同年月十二日生效，修正後
    得易科罰金之規定，由最重本刑三年以下有期徒刑之罪，修正為五年以下有期徒
    刑之罪，兩者相較，以新法較有利被告，爰依刑法第二條第一項前段規定，適用
    裁判時即修正後之刑法第四十一條之規定，諭知易科罰金之折算標準，經本院核
    其認事用法，洵無違誤，量刑亦屬妥適。上訴人即被告上訴意旨，陳稱侵占金額
    不符云云，認原判決不當，為無理由。又上訴人即臺灣桃園地方法院檢察署檢察
    官據告訴人之請求上訴，以被告涉犯業務侵占罪嫌，最低度刑為有期徒刑六月，
    而被告連續侵占業務上持有之款項高達二十三萬零二百三十七元，數額非輕，原
    審未加重至二分之一，顯屬量刑過輕而指摘原判決違誤，惟以連續犯加重其刑至
    二分之一為「得」加重，非應加重，且屬法官量刑之裁決權限，而被告犯後坦承
    ，且無前科，對於侵占之款項有清償之誠意，惟現無法一次全部清償，本院認原
    審審酌之情狀及所量處刑度，尚稱妥適，檢察官之上訴核無理由，亦應予駁回。
    據上論斷，應依刑事訴訟法第三百六十八條，判決如主文。
本案經檢察官蔡熏慧到庭執行職務。
中      華      民      國    九十      年      十二    月    二十七    日
                              台灣高等法院刑事第四庭
                                  審判長法  官  蔡  永  昌
                                        法  官  陳  榮  和
                                        法  官  周  煙  平
右正本證明與原本無異。
不得上訴。
                                        書記官  蕭  麗  珍
中      華      民      國     九十     年      十二    月     二十八   日
附錄：本案論罪科刑法條全文
刑法第三百三十六條第二項
對於業務上所持有之物，犯前條第一項之罪者，處六月以上五年以下有期徒刑，得併
科三千元以下罰金。


司法院資訊處製作；財團法人民間司法改革基金會備份。
